【裁判字號】    99,簡,18
【裁判日期】    990430
【裁判案由】    綜合所得稅
【裁判全文】
高雄高等行政法院簡易判決
                                        99年度簡字第18號
原      告  甲○○
訴訟代理人  丙○○  ○○○
被      告  財政部高雄市國稅局
代  表  人  乙○○  局長
訴訟代理人  丁○○
上列當事人間綜合所得稅事件，原告不服財政部中華民國98年11
月23日台財訴字第09800556130號訴願決定，提起行政訴訟，本
院判決如下：
    主  文
原告之訴駁回。
訴訟費用由原告負擔。
    事實及理由
一、事實概要：
    緣原告95年度綜合所得稅結算申報，列報配偶林玉玫取自永
    達保險經紀人股份有限公司（下稱永達公司）薪資所得新台
    幣（下同）2,821,220元，經法務部調查局台北市調查處（
    下稱台北市調查處）及財政部台北市國稅局（下稱台北市國
    稅局）查獲該公司短報原告配偶薪資所得147,500元，被告
    乃歸戶核定原告95年度綜合所得總額5,483,543元，補徵稅
    額22,964元。原告不服，申請復查，未獲變更。提起訴願，
    亦遭決定駁回，遂提起本件行政訴訟。
二、本件原告主張：
（一）有關本件司法機關調查及行政機關認定之經過及結果：
    1.台北市調查處扣押相關物品及詢問後，認為應行移送偵查
      ，遂以96年1月9日肆字第09643004590號移送書移送偵辦
      。查本件台北市調查處移送函原認定：「吳文永係永達公
      司（址設台北市○○區○○○路○段79號5樓）負責人，明
      知員工購車係私人支出，與業務無關，竟基於幫助自己及
      他人逃漏稅捐之概括犯意，自92年起，規定公司業績達MD
      RT（百萬圓桌會員，年薪至少250萬元）者或處經理級以
      上人員（以下統稱員工），每人每年可以『公務車租賃』
      方式與和車股份有限公司（以下簡稱和車公司）或格上公
      司等租賃車商配合，申請租賃車輛1輛以上，業務員與租
      賃車商確認車價無誤後，先繳交車價20%或30%公務車輛保
      證金，匯入永達公司於彰化銀行總部分行所開設00000000
      000000000號帳戶，並要求業務員與租賃車商簽署『公務
      車輛申請暨扣薪同意書』『公務車輛租賃附屬契約』等文
      件，俟業務員與車商辦妥簽約及對保等相關事宜後，車商
      即檢附前述文件，向永達公司財務部申請保證金及每月車
      輛租金給付，名義上該車輛係屬永達公司所有，惟每月租
      金卻由永達公司業務員個人薪資所得中直接扣取，使業務
      員薪資所得相對減少。至租賃期滿（租賃期限為1至2年）
      ，永達公司便無條件將前述承租車輛所有權移轉給業務員
      ，幫助業務員逃漏個人綜合所得稅；永達公司以前述方式
      幫助員工元家雄及毛榮彩等人，逃漏92年至94年度個人綜
      合所得稅分別為974萬9,483元、1億7千358萬1,317元、2
      億7千695萬1,484元，共計逃漏個人綜合所得稅4億6千28
      萬2,284元；另永達公司將前述員工租賃車輛所支付保證
      金單據，持向稅捐機關申報公司營業費用，逃漏92年至94
      年公司營利事業所得稅額分別為679萬3千元、7,301萬7,6
      50元、7,634萬3,350元，共計逃漏營利事業所得稅額1億5
      ,615萬4千元，足生損害於稅捐機關賦稅核課之正確性。
      」而依刑事訴訟法以台北市調查處96年1月9日肆字第0964
      3004590號移送書，將案件移送台灣台北地方法院檢察署
      （下稱台北地檢署）偵查。
    2.台北地檢署就本件案關事實之租稅法律適用及實務，經詢
      稅捐稽徵機關意見，依最高行政法院89年度判字第699號
      判決要旨，嗣後課稅事實資料未變，稅捐稽徵機關要難憑
      藉新見解重為處分。
      (1)查台北地檢署就案關事實之租稅法律適用及實務，業以
        96年3月9日北檢大歲96偵2347字第16209號函詢台北市
        國稅局意見：「3、另若有公司員工以公司名義購買車
        輛，分期價金則由公司按月於員工薪資中扣除，公司並
        以扣除車價後之給付總額填製公司員工薪資所得扣繳憑
        單，據以向稅捐機關申報年度營利事業所得稅；該公司
        員工亦以此較低之薪資總額申報綜合所得稅（例：員工
        薪資每月10萬元，購車款每月2萬元，扣繳憑單填置該
        員工年度薪資96萬元）之事實，上開案例於貴局稽查實
        務上，是否曾認定有違法逃漏稅捐之態樣？並請檢附認
        定之理由及依據」。
      (2)承上，經台北市國稅局研議後，以96年6月5日財北國稅
        審二字第0960201843號函復：「3、前揭財政部95年函
        釋規定，保險公司之保險業務員為所屬公司招攬保險業
        務而發生之必要費用，可由保險公司依營利事業所得稅
        查核準則（以下簡稱查核準則）有關規定依其費用性質
        檢據核實列報。所謂『與經營業務有關之損費』，依所
        得稅法第38條及行政法院相關判決規定，乃指公司之營
        業行為，屬本身經營之業務之一或與本身業務有直接關
        聯而言，先予敘明。4、保險經紀公司之員工，如為所
        屬公司招攬業務而以公司名義購置車輛（即車輛所有權
        登記為公司之財產），則其分期給付車商之價金，係公
        司取得該資產代價之部分，自非屬保險經紀公司之營業
        費用。該公司應以該資產之實際成本，按所得稅法及查
        核準則規定之方法以及耐用年數計提折舊。另該員工如
        係以公司名義租賃車輛，其分期給付車商之租金（不含
        保證金），得依查核準則第74條第3款第2目之5規定認
        屬為交通費，依首揭財政部95年函釋規定，應由保險經
        紀公司檢據核實列報，尚不宜約定由保險業務員自行吸
        收或負擔。至員工如以員工自己名義租購車輛，則該扣
        付款應視為員工基於僱傭關係而取得之各種補助費或給
        與，故保險經紀公司應以薪資支出列支，並依法併同員
        工薪資所得依率扣繳稅款。」即知本件公司租用車輛供
        員工使用之各項作業內容、文據及資金給付之各項事實
        均已查明，並依前揭規定核定應由保險經紀公司檢據核
        實將租金列報屬交通費之性質，不應屬保險業務員之薪
        資所得。
    3.台北地檢署96年度偵字第2347號偵查後，以「難認被告有
      因此而使員工薪資名目減少而幫助該等員工逃漏個人綜合
      所得稅情事」而為不起訴處分。
      (1)經台北地檢署檢察官偵查永達公司負責人有無以公司租
        用租賃車之名，掩飾員工私人購車與業務無關，以達幫
        助員工逃漏個人綜合所得稅及逃漏永達公司營利事業所
        得稅之目的時，業就「業務拓展費於開始租用租賃車前
        ，是如何發放給業務員？」「92年開始以租賃車提供給
        員工使用，業務拓展費如何編列？」「就保險業務而言
        ，永達公司將業務拓展費列為薪資或另立名目？」「業
        務拓展費的支付，是併同薪資發放還是屬薪資的一部分
        ？」「永達公司於96年以前，業務拓展費包含在傭酬之
        內，永達公司就員工薪資的成本是否包含業務拓展費？
        」「你所稱將業務拓展費包含在員工酬庸，是指實報實
        銷的業務拓展費，還是依據員工業績核定業務拓展費？
        」「所租賃的車輛是否都是新車？」「車輛的選擇由公
        司決定或個人決定？」「車輛的租金有無統一標準？」
        「車輛租金的給付，由何人支付？」「92至95年間是否
        有員工薪資提領後交給公司，再由公司支付給車商的情
        形？」「員工業務拓展費的額度，有無統一的計算標準
        ？」「車商來接洽時是如何告知支付租賃車費用的方式
        ？」「員工使用租賃車，與車商洽辦的流程為何？」「
        租賃車的付費方式為何？」「使用租賃車的員工是否需
        要付費？」「你是如何向車商詢價？」「永達保險公司
        員工使用租賃車應支付的款項若干？名目為何？」「永
        達公司應支付車商那些費用？」「永達公司與車商關係
        為何？」「永達公司員工與車商關係為何？」「業務拓
        展費與薪資有何不同？」「永達保險公司之會計帳目如
        何區別業務拓展費與薪資？」「永達公司員工有無同時
        租賃多數車輛情形？」等訊問在案，有訊問筆錄附卷可
        稽，至台北市調查處調查時所詢：「既為公司租用之公
        務車，租賃到期後，是否即由公司以差額向車行購入作
        為公司之資產？」「既然永達公司租用之公務車，租車
        之保證金、每月之租金由公司支付，何以永達公司員工
        需簽署『公務車輛申請暨扣薪同意書』及『公務車輛租
        賃附屬契約』等文件？」等，台北地檢署檢察官亦均瞭
        解詳細案情。
      (2)嗣後台北地檢署就台北市調查處移送書之涉嫌事實，依
        訊問筆錄及移送書內相關事證偵查後，認定「永達公司
        業務人員傭酬，已包含所有業務拓展費用，全額列入薪
        資所得而非執行業務所得，因招攬保險業務而發生之業
        務發展費用理應列報公司營業費用，永達公司自業務人
        員薪資中調整，亦即車輛租金由員工傭酬中扣除，由租
        賃車商提供租金發票向永達公司請款，由永達公司統一
        支付車輛租金。難認被告有因此而使員工薪資名目減少
        而幫助該等員工逃漏個人綜合所得稅情事。」此與永達
        公司對原告配偶等業務同仁採利潤中心之薪酬制度結算
        薪資所得方式一致。
    4.依最高行政法院32年判字第18號判例，被告應以台北地檢
      署96年度偵字2347號偵查之不起訴處分認定事實，且依最
      高行政法院89年度判字第699號判決要旨，嗣後課稅事實
      資料未變，要難憑藉新見解重為處分。
      (1)按「行政罰與刑罰之構成要件雖有不同，而刑事判決與
        行政處分，亦原可各自認定事實，惟認定事實須憑證據
        ，倘無證據足資認定有堪以構成行政罰或刑罰要件之事
        實存在，即不得僅以推測之詞予人處罰，則為二者所應
        一致。」乃最高行政法院75年判字第309號判例規定，
        即行政法與刑法雖畛域不同，構成要件各別，司法機關
        與行政機關可各本於權責依法審理認定，兩者並無必然
        關係，惟按最高行政法院32年判字第18號判例：「司法
        機關所為之確定判決其判決中已定事項若在行政上發生
        問題時則行政官署不可不以之為既判事項而從其判決處
        理此為行政權與司法權分立之國家一般通例」基於刑事
        司法機關（如地方法院檢察署）調查證據之程序，其認
        定事實須達到超越合理懷疑之程度，遠較行政機關調查
        證據為周延，則行政機關亦應尊重已生實質確定力之不
        起訴處分所認定之事實，有財政部96年11月2日台財訴
        字第09600301210號訴願決定書：「次按刑事訴訟法第2
        60條規定：『不起訴處分已確定或緩起訴處分期滿未經
        撤銷者，非有下列情形之一，不得對於同一案件再行起
        訴：．．．。』其修正理由一稱：『本法對於檢察官之
        起訴裁量權已有適當之內部及外部監督，對於不起訴處
        分已確定或緩起訴期滿未經撤銷者，自宜賦予實質之確
        定力。』可知檢察官所為之不起訴處分已確定者，具有
        實質之確定力，非但檢察官有其拘束效力（除有該條但
        書情形之一外，不得對於同一案件再行起訴），對於第
        三人亦應受實質確定力之拘束。另行政法與刑法雖畛域
        不同，構成要件各別，司法機關與行政機關可各本於權
        責依法審理認定，兩者並無必然關係，惟基於刑事司法
        機關（如地方法院檢察署）調查證據之程序，其認定事
        實須達到超越合理懷疑之程度，遠較行政機關調查證據
        為周延，則行政機關亦應尊重已生實質確定力之不起訴
        處分所認定之事實。」足證。
      (2)查本件系爭事項業經台北地檢署檢察官偵查事證及其不
        起訴處分書之認定，徵諸前揭最高行政法院32年判字第
        18號判例，行政官署應以之為既判事項而從其判決處理
        此為行政權與司法權分立之國家一般通例，且該事實之
        租稅法上之適用，亦經台北市國稅局核認：「4、．．
        ．該員工如係以公司名義租賃車輛，分期給付車商之租
        金（不含保證金），得依查核準則第74條第3款第2目之
        5規定認屬為交通費，依首揭財政部95年函釋規定，應
        由保險經紀公司檢據核實列報，尚不宜約定由保險業務
        員自行吸收或負擔。」在案，依最高行政法院89年度判
        字第699號判決要旨：「納稅義務人依所得稅法規定辦
        理結算申報而經該管稅捐稽徵機關調查核定之案件，如
        經法定期間而納稅義務人未申請復查或行政爭訟，其查
        定處分即告確定。嗣稽徵機關如發見原處分確有錯誤短
        徵情事，為維持課稅公平原則，並基於公益上之理由，
        雖非不可自行變更原確定之查定處分，而補徵其應徵稅
        額，然此之所謂發見確有錯誤短徵，應係指原處分確定
        後發見新事實或新課稅資料，足資證明原處分確有錯誤
        短徵情形者而言。如其課稅事實資料未變，僅因嗣後法
        律見解有異，致課稅之標準有異時，按諸中央法規標準
        法第18條從新從優原則之法理，即不得就業經查定確定
        之案件，憑藉新見解重為較原處分不利於當事人之查定
        處分。」其課稅事實資料未變，要難憑藉新見解重為處
        分。
（二）有關核定短報薪資所得147,500元部分：
    1.永達公司對原告配偶等業務同仁之薪酬係採獎金制度，以
      各項績效計算之個人薪酬及組織報酬，而組織報酬係以支
      應歸屬利潤中心之各項必要業務費用，故原告配偶薪資所
      得為(1)個人薪酬及(2)組織報酬減除支應歸屬利潤中心之各
      項必要費用後餘額，兩項之合計數。
      (1)查永達公司對原告配偶等業務同仁之薪酬係採獎金制度
        （無固定之底薪），薪酬計算連結利潤中心制，先就各
        項績效（包括個人業績、組業績、處業績）之達成率，
        按不同成數及公式，計算初年度服務報酬及續年度服務
        報酬等個人薪酬部分，暨舉績報酬、達成報酬、超額報
        酬、推介報酬、組輔導報酬、處輔導報酬等組織報酬部
        分，而組織報酬係用以支應此利潤中心之各項必要業務
        費用，如車位、影印機及公務車輛等租金、辦公用之各
        項文具、電腦耗材、印刷影印及書報雜誌等文具用品、
        郵資及通訊費用等郵電費、運費、交通及住宿等差旅交
        通、訓練費、設備修繕及維護等修繕費、廣告費用、餐
        敘、禮儀及饋贈等交際費、會議費、雜項購置、全員團
        康、聚餐活動等職工福利，組織報酬係用以支應各利潤
        中心之各項業務發展費用，非屬個人之報酬，業務發（
        拓）展費用額度（即百分比）僅係讓從業人員有一參考
        標準，預期其可能之報酬，惟仍以實際發生數為主，其
        支應有餘則屬該利潤中心主管之激勵酬勞，因組織報酬
        為變動數，故有部分月份可達成公司設定之標準，部分
        無法達成，此即為制度之激勵作用，是薪資所得包括(1)
        個人薪酬及(2)組織報酬減除支應歸屬利潤中心之各項必
        要費用後之組織激勵酬勞。此乃以業務人員為主常見之
        經營模式之一，即係連結績效衡量與薪酬制度，為一有
        效啟發並激勵同仁士氣之法則，並合於人性化之管理機
        制。目前亦無因採利潤中心之經營模式，而將認屬營利
        事業之營運（業）費用應列入為員工薪資所得，而悖於
        租稅中性原則，符合司法院釋字第385號解釋：「憲法
        第19條規定人民有依法律納稅之義務，固係指人民有依
        據法律所定之納稅主體、稅目、稅率、納稅方法及納稅
        期間等項而負納稅義務之意，然課人民以繳納租稅之法
        律，於適用時，該法律所定之事項若權利義務相關連者
        ，本於法律適用之整體性及權利義務之平衡，當不得任
        意割裂適用。」
      (2)承上，原告配偶系爭年度薪資所得包括個人薪酬：初
        年度服務報酬1,659,940元及續年度服務報酬529,460元
        暨減除本項服務報酬之佣金支出981,891元後，共計1,2
        07,509元，及組織激勵酬勞：達成報酬等組織報酬共
        計2,355,387元，減除支應利潤中心之各項業務發展費
        用626,176元及公務車租金118,000元後，餘額合計1,61
        1,211元，故結算後薪資所得為2,818,720元（1,207,50
        9元+1,611,211元），此乃原告配偶實際取自永達公司
        之薪資所得，並非先自永達公司取得包含服務報酬應負
        擔之佣金支出及利潤中心應負擔公務車租金等營業費用
        之金額4,544,787元（1,659,940元+529,460元+2,355,3
        87元），再由永達公司扣取屬服務報酬應負擔之佣金支
        出及利潤中心營業費用共計1,726,067元（981,891元+6
        26,176元+118,000元）。
    2.稅法上所稱之薪資所得，一般係指因僱傭契約所獲致之報
      酬，由於報酬純粹因為服勞務而獲致，勞務提供者本身不
      負工作成敗責任，因此不須提供勞務以外之成本來完成工
      作，即不應將薪酬計算過程中，屬績效衡量因素且非屬受
      僱人實際領受之營業費用涵蓋於受僱人之所得中，本件系
      爭公務車，乃原告配偶任職公司為協助業務員利於執行業
      務推展，規定處經理級以上人員或業績較優同仁（業務發
      （拓）展費之使用對象相同）得申請保管公務租賃車輛，
      公務車租金由任職公司支付且屬任職公司營業費用，要非
      屬原告配偶薪資所得。
      (1)按「個人之綜合所得總額，以其全年下列各類所得合併
        計算之：．．．第3類：薪資所得：凡公、教、軍、警
        、公私事業職工薪資及提供勞務者之所得：1、薪資所
        得之計算，以在職務上或工作上取得之各種薪資收入為
        所得額。2、前項薪資包括：薪金、俸給、工資、津貼
        、歲費、獎金、紅利及各種補助費。但為雇主之目的，
        執行職務而支領之差旅費、日支費及加班費不超過規定
        標準者，及依第4條規定免稅之項目，不在此限。」為
        所得稅法第14條第1項第3類第1款及第2款所明定。另按
        民法第482條「稱僱傭者，謂當事人約定，一方於一定
        或不定之期間內為他人服勞務，他方給付報酬之契約。
        」規定，茲此，前揭所得稅法上所稱之薪資所得，應係
        指因僱傭契約所獲致之報酬，由於該報酬純粹係因為服
        勞務之獲致，勞務提供者本身不負工作成敗責任，因此
        原則上不須提供勞務以外之成本來完成工作，所得之金
        錢應全部列為所得，此參諸台北高等行政法院91年度訴
        字第5391號判決：「稅法上所稱之『薪資所得』，一般
        均是指因『僱傭契約』所獲致之金錢報償，由於金錢純
        粹是因為勞務之提供而獲致，勞務提供者本身不負工作
        成敗責任，因此原則上不須提供勞務以外之成本來完成
        工作，所得之金錢應全部列為『所得』。而稅法上之『
        執行業務所得』則比較近似於因『承攬』或『委任』契
        約所獲致之報酬，由於此等報酬之取得，以特定工作完
        成為必要，除了勞務的提供外，還有其他成本之支出，
        所以所得稅法第14條第1項第2類明定，在計算執行業務
        所得時，可以扣除『業務所房租或折舊、業務上使用器
        材設備之折舊及修理費，或收取代價提供顧客使用之藥
        品、材料等』成本，同時也可扣除『業務上僱用人員之
        薪資、執行業務之旅費及其他直接必要費用』，而以其
        餘額為所得額。這正是二者之區別。也因為上開之差異
        ，執行業務之人因為工作性質之獨立性，幾乎不會只有
        單一之雇主，而領取薪資之人有二個以上之雇主反而極
        為罕見，但這只是一個現象的反應，而不應是分辨二者
        之關鍵性標準。」是證。
      (2)次按「保險業務員因為所屬公司招攬保險業務而發生之
        文具用品費、差旅費、郵電費、印刷費及廣告費、交際
        費、訓練費、交通及油料費等，依據現行所得稅法規定
        ，其屬保險公司之營業費用者，可由保險公司依營利事
        業所得稅查核準則有關規定檢據依費用性質核實列報，
        不宜約定由保險業務員自行吸收或負擔，並併同薪資給
        付，成為業務員薪資之一部分，而由保險公司逕以『薪
        資支出』科目列支。」乃財政部95年6月28日台財稅字
        第09504063430號函釋（下稱95年函釋）所明定。茲此
        ，凡屬營利事業之營業費用者，應依所得稅法及查核準
        則有關規定檢具憑證列報，換言之，倘支付與業務有關
        之成本或費用者，應屬僱用人之營業費用，非屬受僱人
        之薪資所得，是符前揭台北高等行政法院見解，要難僅
        以付款人、使用人或（及）保管人為保險業務員，而認
        定屬私人用途，應無疑義。
      (3)經查本件系爭公務車，乃原告配偶之任職公司為協助業
        務員利於執行業務推展，規定處經理級以上人員或業績
        較優同仁（業務發（拓）展費之使用對象相同）得申請
        保管公務租賃車輛乙部，應屬原告配偶招攬保險業務之
        必要工具，參酌財政部79年7月4日台財稅第790178955
        號函釋：「至營業人租用汽車載運員工上下班，係屬購
        買供本業或附屬業務使用之勞務，其有關之進項稅額，
        除依上開規定不得扣抵外，應准予扣抵。」規定意旨，
        足資說明營利事業租賃車輛供公務使用而支付之租金係
        屬經營必要之成本費用，亦得由財政部54年台財稅發第
        0190號函釋：「××公司因未備交通工具，經購買車票
        交由通勤員工搭乘交通工具之用，此種情形係因執行工
        作必須支付按實報銷之費用，免予合併薪資所得扣繳稅
        款。」規定是證。是依前揭財政部95年函釋及台北高等
        行政法院見解，該支出係屬原告配偶任職公司非薪資支
        出之營業費用，自不應核認為原告配偶之薪資所得。惟
        被告僅以每月車輛租金及保證金係由原告配偶分別自薪
        資中扣取支付及匯付、公務車輛申請書、員工還款同意
        書及系爭車輛租金支出與費用核銷辦法流程不同為由，
        臆測原告配偶承租車輛係私人支出，與公司業務無關，
        有違最高行政法院61年判字第70號判例：「認定事實，
        須憑證據，不得出於臆測，此項證據法則，自為行政訴
        訟所適用。」應予撤銷。
      (4)有關系爭公務租賃車輛租賃期滿之處理方式。依車輛租
        賃契約第3條保證金之約定：「承租人應於簽約時一併
        支付出租人如前所示之保證金，租賃期滿，車輛經出租
        人驗收取回後，保證金應扣除承租人應付而未付之費用
        後無息退還。」茲此，原告配偶任職公司承租時支付約
        定之保證金，租賃期滿或提前終止租賃契約時，由出租
        人退還保證金，將車輛交還租賃公司，並無買回車輛，
        與一般租賃情形無異，有和車公司等函復台北市調查處
        之說明供參。至租賃期滿後出租人如何處理租賃車輛係
        屬另一交易，縱由原保管人或其關係人購回，或係基於
        對車況及性能之瞭解，或其價格低於中古車行情，要難
        謂與一般商業情形有違。
    3.綜合所得稅原則上係採現金收付制，稱為收付實現原則，
      亦即綜合所得稅之核課，應僅對已實現之實際所得課稅，
      對於薪酬計算過程中，屬績效衡量因素且非屬受僱人實際
      領受之營業費用，不應涵蓋於受僱人之所得中。
      (1)按「我國營利事業所得稅，除非公司組織之營利事業外
        ，原則上均應採權責發生制；但綜合所得稅原則上則採
        現金收付制，稱為收付實現原則。亦即綜合所得稅之核
        課，應僅對已實現之實際所得課稅。．．．是本件行為
        時之增資緩課股票於轉讓時，原則上應就面額部分作為
        轉讓時所屬年度之所得，申報課稅；但實際轉讓價格低
        於面額時，則以實際轉讓價格申報所得；此乃我國稅制
        對於個人綜合所得稅之課徵，係採收付實現原則之明證
        ，不容稅捐稽徵機關依據不實記載資料或臆測之詞，濫
        行課稅。」為最高行政法院93年度判字第966號判決要
        旨，準此，綜合所得稅之現金收付原則應僅對已實現之
        實際所得課稅，縱計算所得時係按員工擬制收入減除擬
        制費用支出方式表達，仍應以實際獲取金額認列為員工
        薪資所得，而非以擬制收入為員工薪資所得，參諸財政
        部對靠行制度之相關函釋（67年3月25日台財稅第31997
        號函、71年12月10日台財稅第38935號函、74年6月21日
        台財稅第17954號函、76年3月2日台財稅第7576785號函
        、79年4月3日台財稅第790021143號函、84年7月20日台
        財稅第841636379號函）規定，將靠行車主創造之營業
        收入擬制為車行之收入，又將靠行車主之費用支出擬制
        為車行之費用支出，而以靠行車主實際獲利擬制為車行
        給付予靠行車主之薪資所得，另最高行政法院97年度判
        字第34號判決：「另外該合約書還同時約定，費用應交
        由志明公司報銷，而上訴人在原審法院提出之費用單據
        ，被上訴人雖謂：『該等費用為志明公司報銷，上訴人
        不得主張』云云，但依上開函釋所示，若志明公司有申
        報上開費用，則在計算其支付予上訴人之擬制『薪資所
        得』時，仍應予以扣除。而此等費用申報之有無及金額
        多寡等事實，原審法院對以上二點，均未加以調查，即
        謂上訴人不得主張此等費用支出，同樣有判決不備理由
        之違法。」益證。
      (2)經查永達公司為協助同仁執行業務，特訂定車輛使用辦
        法，原告配偶乃依該規定及公務車輛租賃作業流程向公
        司申請保管公務租賃車輛，由永達公司（承租人）、原
        告配偶（保管人）及租賃車商（出租人）共同簽訂公務
        車輛租賃契約，由永達公司按期支付車輛租金，認列營
        業費用之車輛租金，依前揭綜合所得稅現金收付基礎之
        收付實現原則及財政部95年函釋規定，系爭車輛租金不
        應再歸併核定為原告配偶之薪資所得。換言之，原告配
        偶系爭年度薪資所得包括個人薪酬1,207,509元，及
        組織激勵酬勞1,611,211元，故結算後薪資所得為2,8
        18,720元，此乃原告配偶實際取自任職公司之薪資所得
        ，依前揭收付實現原則，對於薪酬計算過程中，屬績效
        衡量因素且非屬受僱人實際領受之營業費用，不應涵蓋
        於受僱人之所得中。
    4.又按「涉及租稅事項之法律，其解釋應本於租稅法律主義
      之精神，依各該法律之立法目的，衡酌經濟上之意義及實
      質課稅之公平原則為之。」為稅捐稽徵法第12條之1第1項
      規定，乃租稅法所重視者，應為足以表徵納稅能力之實質
      的經濟事實，此參諸司法院釋字第420號解釋及最高行政
      法院81年度判字第2124號及82年度判字第2410號判決益證
      。茲此，本件實質之經濟事實係於租賃車輛是否確實與公
      司業務有關，及租金支出之實質負擔對象（註：其理由請
      詳起訴狀理由二，簡言之，僱傭關係下，受僱人除提供勞
      務外，不應負擔其他成本，故租金支出之負擔人為僱用人
      ；委任關係下，受任人以特定工作完成為必要，除了勞務
      提供外，還有其他成本之支出，例如系爭租金支出，故負
      擔人為受任人。）經查原告配偶於任職公司擔任保險業務
      員，為業務需要，外出開發新客戶、維持舊客戶關係及服
      務客戶等，其所耗費交通支出不貲。茲此，原告配偶任職
      公司訂立車輛使用辦法，提供業務較優同仁申請保管公務
      租賃車輛，協助業務同仁執行業務拓展，是以系爭租賃車
      輛係供業務同仁執行業務使用，誠難謂非與公司業務無關
      。
    5.被告以每月租金由原告配偶薪資中支付及保證金由原告配
      偶出資負擔等情，認定系爭租賃關係實質為原告配偶私人
      租賃，似嫌速斷，說明如后：(1)有關任職公司要求原告配
      偶（保管人）書立員工還款同意書及保證票據乙節：系爭
      公務車租金及業務拓展費等營業費用係自組織報酬中減除
      ，為計算原告配偶之組織激勵酬勞，是被告應依行政程序
      法平等原則，核定系爭公務車租金及業務拓展費，即油料
      、車輛修繕費等業務拓展費核認屬永達公司營業費用者，
      公務車租金應亦屬其營業費用。又系爭車輛租金由原告配
      偶任職公司支付予租賃車商取得相關憑證時，即以「營業
      費用—租金支出」科目列帳，並非先計入薪資費用後，再
      自薪資費用中沖轉「營業費用—租金支出」科目，益證系
      爭車輛租金從組織報酬中扣除，僅為計算組織激勵酬勞，
      與業務拓展費用自組織報酬中扣除相同。被告以業務津貼
      表中組織報酬之計算，即核認車輛租金係從薪資所得中扣
      除，而歸屬原告配偶之薪資所得，顯未究明原告配偶之應
      得薪資係依計算之結果始獲致，而錯置其因果關係，更違
      反前揭禁止差別待遇原則。至於永達公司簽立還款同意書
      ，係因組織激勵酬勞計算過程中，其每月計算組織報酬之
      業績消長不一，以及業務發展費用（除系爭車輛租金外）
      ，亦非每月相同，因此永達公司考量如按業績計算之組織
      報酬不足支付業務拓展費及系爭車輛租金時，則有自個人
      薪酬中扣除之情形，故要求原告配偶簽立該同意書，以免
      歧見，以原告配偶系爭年度10月為例，組織報酬9,028元
      不足原申請之車輛租金29,500元，永達公司始得依該同意
      書自原告配偶個人薪酬中扣除。(2)有關不起訴處分書所認
      定之事實與被告查證結果有間部分：系爭公務車於租期屆
      滿時，保管人基於對車況及性能之瞭解，及其價格略低於
      中古車行情，而向租賃公司購買，與一般常情無違。另該
      等車輛租賃期滿買賣之情形亦經台北地檢署檢察官於不起
      訴處分書載明，並無被告所稱事實不同之情形。被告要難
      僅以購回比例達80.78%，遽認不起訴處分書認定事實與被
      告查證結果有間或租賃關係存在於原告配偶與汽車租賃公
      司，甚否認該租賃關係。台北地檢署檢察官係因原告配偶
      任職公司承租租賃車係供員工業務使用，參酌前揭財政部
      95年函釋規定，核認「永達公司業務人員傭酬，已包含所
      有業務拓展費用，全額列入薪資所得而非執行業務所得，
      因招攬保險業務而發生之業務發展費用理應列報公司營業
      費用‧‧‧」，而此經刑事司法機關調查證據程序認定之
      事實，依財政部61年函釋規定，被告應受拘束。惟被告僅
      以租期屆滿直接購回及購回後售出占全部案件比例高達80
      .78%為由，否認不起訴書內經司法機關調查證據程序認定
      有利於原告部分之事實，已違反行政程序法第9條規定之
      注意義務。另依車輛租賃契約第3條保證金之約定：「承
      租人應於簽約時一併支付出租人如前所示之保證金，租賃
      期滿，車輛經出租人驗收取回後，保證金應扣除承租人應
      付而未付之費用後無息退還。」即知租賃期滿或提前終止
      租賃契約時，原告配偶任職公司將車輛交還租賃公司，租
      賃公司退還保證金，且查原告配偶任職公司並無買回車輛
      ，是與一般租賃情形無異。至租賃期滿後出租人如何處理
      租賃車輛係屬另一交易，要難僅以由保管人或其關係人買
      回比例80.78%為由，推論台北市調查處移送函原認定之事
      實成立。再者，被告未說明系爭租賃車輛到期由父母或兄
      弟姊妹等買回，與由原告配偶買回對台北市調查處前揭事
      實認定結果何以相同。縱由父母或兄弟姊妹等買回，與由
      原告配偶買回之認定結果相同，被告所稱80.78%之比例買
      回，意謂尚有近20%之比例並未由保管人或其關係人買回
      ，亦證系爭租賃行為與租期屆滿之銷售行為不同，被告僅
      以80.78%推論渠等租賃行為與銷售行為即為保管人之租購
      行為，嫌顯率斷。(3)另有關系爭車輛租金支出與費用核銷
      辦法流程不同部分：永達公司會計副理呂君於97年7月17
      日調查筆錄中說明：「業務拓展費須要檢具發票核銷，車
      商會開立租金發票予本公司，公司再依發票沖銷員工的業
      務拓展費用額度；至於薪資就依『薪資試算表』餘額，其
      中業務拓展費係『薪資試算表』的減項。」因系爭車輛租
      賃係由原告配偶任職公司向租賃車商承租，自應由原告配
      偶任職公司先支付予租賃車商，原告配偶任職公司再依規
      定列入業務拓展費從組織報酬中扣除，原告配偶自始未支
      付款項，當無申請歸墊之需，故與「由員工檢具單據向永
      達公司申請後，永達公司再發放予員工」之核銷方式不同
      。(4)至有關系爭車輛保證金由原告配偶出資負擔部分：係
      原告配偶任職公司基於風險管理所為之措施，且因實際使
      用人為原告配偶，故保管人之注意義務及部分風險由實際
      使用之保管人承擔，尚無違反一般經驗法則，要難據此認
      定系爭車輛租金並非原告配偶任職公司之營業費用，而係
      原告配偶之薪資所得。
    6.另有關系爭租賃車之用途說明如后：依車輛使用辦法第1
      條規定：「為協助同仁執行業務，特訂本辦法。本辦法所
      指『車輛』係指公務用之租賃車輛及公務用之私人車輛。
      」系爭租賃公務車係原告配偶為永達公司招攬保險業務使
      用，除陸續招攬新業務，獲取初年度服務報酬外，亦需服
      務原有保戶，包括通知繳交及收取保費、處理保戶理賠等
      問題，以繼續獲取續年度服務報酬，此等活動均有使用車
      輛或其他交通工具之需，是依上開事實，再再證明系爭租
      賃車輛之公務用途，此參諸司法院95年9月18日院台廳行
      一字第0950020772號函：「肆、調查證據十九、無庸舉證
      之事實(三)擬制或推定之事實：3.事實上之推定：行政法
      院得依已明瞭之事實，推定應證事實之真偽，應證之事實
      雖無直接證據足資證明，但可應用經驗法則，依已明確之
      間接事實，推定其真偽。有間接證據證明間接事實者，即
      得據以推定應證事實之真偽。惟仍應令當事人就該推定之
      事實為辯論。」益證。
（三）綜上所述，本件案關事實經台北地檢署偵查且原經台北市
      國稅局認定系爭車輛租金認屬為交通費，應由永達公司檢
      據核實列報，原告配偶等薪資名目並未減少而有逃漏綜合
      所得稅之情事，依最高行政法院32年判字第19號判例及89
      年度判字第699號判決，應予撤銷等語。並聲明求為判決
      訴願決定及原處分均撤銷。
三、被告則以：
（一）按「薪資所得：凡公、教、軍、警、公私事業職工薪資及
      提供勞務者之所得：1、薪資所得之計算，以在職務上或
      工作上取得之各種薪資收入為所得額。2、前項薪資包括
      ：薪金、俸給、工資、津貼、歲費、獎金、紅利及各種補
      助費。」為所得稅法第14條第1項第3類第1款及第2款前段
      所明定。次按「保險業務員因為所屬公司招攬保險業務而
      發生文具用品費、差旅費、郵電費、印刷費及廣告費、交
      際費、訓練費、交通及油料費等，依據現行所得稅法規定
      ，其屬保險公司之營業費用者，可由保險公司依營利事業
      所得稅查核準則有關規定檢據依費用性質核實列報，不宜
      約定由保險業務員自行吸收或負擔，並併同薪資給付，成
      為業務員薪資之一部分，而由保險公司逕以『薪資支出』
      科目列支。」為財政部95年函釋所明釋。復按「行政罰與
      刑罰之構成要件雖有不同，而刑事判決與行政處分，亦原
      可各自認定事實，惟認定事實須憑證據，倘無證據足資認
      定有堪以構成行政罰或刑罰要件之事實存在，即不得僅以
      推測之詞予人處罰，則為二者所應一致。」最高行政法院
      有75年判字第309號判例可資參照。
（二）原告之配偶95年度任職於永達公司，其於95年9月1日與台
      壽保資融股份有限公司（下稱台壽保公司）及永達公司共
      同簽署「公務車輛租賃附屬契約」，租賃MAZDA 5車輛1台
      ，約定租賃期間自95年9月12日起至97年9月11日止，租賃
      期數24期（即2年），給付保證金260,400元及每月之租金
      29,500元，每月車輛租金29,500元由永達公司逐月自原告
      配偶薪資中扣取，俟原告配偶與台壽保公司辦妥簽約及對
      保等事宜後，台壽保公司即檢附相關文件向永達公司財務
      部申請保證金及每月車輛租賃給付。經查永達公司藉由車
      輛租賃方案，以公司為名義承租人，掩蓋員工為實際承租
      人的事實，並將每月車輛租金自員工薪資中扣除後，將扣
      取薪資改以租金費用列報公司營業費用，以薪資淨額低報
      員工薪資所得，幫助員工逃漏綜合所得稅，案經台北市調
      查處及台北市國稅局查獲，被告乃依台北市國稅局通報檢
      附之永達公司填製員工支付車輛租金薪資扣款表，核定原
      告短報其配偶95年度薪資所得147,500元，有台北市調查
      處96年1月31日肆字第09643004620號函、台北市國稅局中
      南稽徵所97年10月23日財北國稅中南綜所一字第09702152
      28號函、永達公司公務車輛申請書及員工還款同意書等資
      料附案可稽。
（三）依永達公司「公務車輛租賃作業流程」第4款及第5款規定
      ：「保證金匯入指定帳戶後，通知租賃車商進行簽約（公
      務車輛申請暨扣薪同意書及公務車輛租賃附屬契約）及對
      保等相關事宜。」及「租賃車商檢附『公務車輛申請暨扣
      薪同意書』及第3款之『公司帳戶存款報告單』向總公司
      財務部申請保證金之支付。」可見，永達公司僅於原告配
      偶給付保證金時帳列「存入保證金」，於匯出保證金時帳
      列「存出保證金」，系爭車輛保證金實際上係由原告配偶
      出資而非永達公司負擔；次依該公司公務車輛使用辦法第
      7條所載：「因使用公務車輛所衍生之油料、修繕或保養
      等費用，得由使用人檢具合於營業稅法之單據報支業務發
      展費用。」永達公司負責人吳文永於台北地檢署偵查庭證
      稱：「業務員以業務拓展費的名目報支交通費，先前是用
      業務員加油的發票為依據報支。」及該公司財務部經理李
      忠約證稱：「永達公司業務拓展費之發放，係依員工業績
      計算‧‧‧業務拓展費由員工檢具單據向公司申報後才發
      放。」可知，員工須檢具單據向永達公司申請，始由該公
      司發放「業務拓（發）展費」予員工。倘系爭車輛租金支
      出確實為永達公司之業務拓展費用，何以獨系爭車輛租金
      支出係採由員工之薪資內扣除之方式，再由永達公司按月
      支付予車商核銷，與其他業務拓展費採「由員工檢具單據
      向永達公司申請後，永達公司再發放予員工」之核銷方式
      迥異。縱如永達公司所言，公司先將業務拓展費併同薪資
      發放後，再於支付營業費用時自業務拓展費中扣除，則扣
      除業務拓展費用後之金額即為原應發放之薪資為真，則該
      公司即可直接就員工薪資調整，何需員工另書立員工還款
      同意書，是原告所稱，委不足採。
（四）台北市調查處以永達公司負責人吳文永違反稅捐稽徵法第
      41條、第43條第1項及商業會計法第71條第5款規定移送，
      經台北地檢署檢察官96年度偵字第2347號不起訴處分，該
      不起訴處分書認定永達公司自92至95年期間，公司員工使
      用公務租賃車輛，僅有余葡月、李峰寶、陳玉英、陳玉真
      及田敏薰等5人於租期滿後買回車輛，比例極低。惟查永
      達公司92至95年間員工依公務車輛使用辦法申請汽車租賃
      368輛中，扣除未到期車輛35輛後，計有269輛係由員工本
      人或關係人（配偶、父母、兄弟、姊妹、配偶親戚等）買
      回，其比例占已到期車輛高達80.78﹪，有被告參酌台北
      市國稅局編製之永達公司92至95年間員工租車到期移轉統
      計表彙整資料可稽。且該不起訴處分係認定吳文永違反稅
      捐稽徵法事件，尚無幫助逃漏稅捐等犯行而予以不起訴處
      分，與本件系爭事實查證結果應歸課原告配偶薪資所得之
      認定尚屬有間，況依最高行政法院75年判字第309號判例
      ，行政處分本應依查得之事實認定，不受刑事判決之拘束
      ，是其訴稱被告應以台北地檢署96年度偵字第2347號偵查
      之不起訴處分認定事實，且依最高行政法院89年度判字第
      699號判決要旨，嗣後課稅事實資料未變，要難憑藉新見
      解重為處分云云，核無足採。
（五）綜上，被告依實質課稅原則，核認本件永達公司藉租賃車
      輛之名義，將扣取原告配偶之薪資147,500元以永達公司
      租金支出列報，系爭車輛租金實質上係原告配偶之薪資所
      得，爰依台北市調查處及台北市國稅局查得資料，歸課核
      定永達公司95年度短報原告配偶薪資所得147,500元，併
      課原告綜合所得稅，並無違誤等語，資為抗辯。並聲明求
      為判決駁回原告之訴。
四、經查，本件如事實概要欄所載之事實，為兩造所不爭執，並
    有原告95年度綜合所得稅網路結算申報書、被告核定通知書
    等附於原處分卷可稽，應堪認定。茲本件兩造之爭點為：原
    告95年度綜合所得稅結算申報，是否有漏報其配偶取自永達
    公司薪資所得？被告所為之補稅處分是否合法？爰分述如下
    ：
（一）按「薪資所得：凡公、教、軍、警、公私事業職工薪資及
      提供勞務者之所得：1、薪資所得之計算，以在職務上或
      工作上取得之各種薪資收入為所得額。2、前項薪資包括
      ：薪金、俸給、工資、津貼、歲費、獎金、紅利及各種補
      助費。」為行為時所得稅法第14條第1項第3類第1款及第2
      款前段所明定。次按「營利事業所得之計算，以其本年度
      收入總額減除各項成本費用、損失及稅捐後之純益額為所
      得額。」「經營本業及附屬業務以外之損失，或家庭之費
      用．．．不得列為費用或損失。」同法第24條第1項及第3
      8條分別有明文規定。又「經營本業及附屬業務以外之費
      用及損失，不得列為費用或損失。」查核準則第62條亦定
      有明文。又營業費用是企業於推銷產品或管理其營利事業
      的過程中所消耗的財貨或勞務支出，是為企業的期間成本
      ，會計上依成本與收益配合原則，必須在其耗用或發生期
      間自收益中減除，以計算所獲取之利潤。由於所消耗的財
      貨或勞務性質有別，因此查核準則中乃將其分為薪資支出
      、租金支出、文具用品、旅費等若干項目，分別訂定其列
      支原則。而查核準則係依稅捐稽徵法、所得稅法、營業稅
      法、促進產業升級條例、中小企業發展條例、商業會計法
      、稅捐稽徵機關管理營利事業會計帳簿憑證辦法、商業會
      計處理準則及其他有關法令之規定訂之，此觀該查核準則
      第1條之規定自明。經查，國家對人民自由權利之限制，
      應以法律定之且不得逾越必要程度，憲法第23條固定有明
      文。但法律內容不能鉅細靡遺，一律加以規定，其屬細節
      性、技術性之事項，法律自得授權主管機關以命令定之，
      俾利法律之實施。而財政部所訂定之營利事業所得稅查核
      準則，係規定有關營利事業所得稅結算申報之調查、審核
      等事項，究其性質核屬財政部為執行所得稅法及稅捐稽徵
      法等法規，基於法定職權所發布之解釋性、裁量性或作業
      性之行政規則，並未逾越所得稅法等相關之規定，亦未加
      重人民稅賦，而92年1月4日修正公布之所得稅法第80條第
      5項已賦予查核準則法律授權依據，被告自得予以適用。
      簡言之，所得稅法與查核準則對營業費用之認列須以營利
      事業為經營本業及附屬業務有關之費用或損失為前提要件
      。
（二）另按「涉及租稅事項之法律，其解釋應本於租稅法律主義
      之精神，依各該法律之立法目的，衡酌經濟上之意義及實
      質課稅之公平原則為之。」司法院釋字第420號解釋甚明
      。又租稅法所重視者，應為足以表徵納稅能力之實質的經
      濟事實，而非其外觀之法律行為或形式上之登記事項，對
      實質上相同經濟活動所產生之相同經濟利益，應課以相同
      之租稅，始符合租稅法律主義所要求之公平及實質課稅原
      則，實質課稅原則為租稅法律主義之內涵及當然歸趨。故
      有關課徵租稅構成要件事實之判斷及認定，自亦應以其實
      質上經濟事實關係及所產生之實質經濟利益為準，而非以
      形式外觀為準，否則勢將造成鼓勵投機或規避稅法之適用
      ，無以實現租稅公平之基本理念及要求（最高行政法院82
      年度判字第2410號判決意旨參照）。
（三）本件原告配偶林玉玫95年度任職於永達公司，該公司於95
      年9月1日與台壽保公司簽訂「公務車輛租賃附屬契約」（
      租賃期間自95年9月12日起至97年9月11日止），約定由台
      壽保公司出租汽車1輛（廠牌型式：MAZDA 5、排氣量：1,
      998C.C.、牌照號碼：2197－HH）予永達公司，每月租金
      為29,500元，車輛保證金為260,400元，並由原告配偶擔
      任車輛保管人，實際使用及保管系爭車輛，每月租金，係
      由永達公司先行墊付予台壽保公司，並從原告配偶薪資中
      扣取，並以應發放之薪資總額扣除車輛租金後之淨額，列
      報原告配偶之薪資費用，95年度永達公司以租賃車輛之名
      義，扣取原告配偶薪資計147,500元，原告配偶亦以扣除
      車輛租金後之薪資淨額列報其薪資所得，有原告95年度綜
      合所得稅網路結算申報書、原告配偶公務車輛租賃附屬契
      約、公務車輛申請書、員工還款同意書等附於原處分卷可
      稽。被告依實質課稅原則，核認系爭車輛租金，實質上係
      原告配偶之薪資所得，核定原告配偶系爭年度取自永達公
      司薪資所得為147,500元，據以補徵稅額，尚非無據。
（四）原告雖爭執系爭車輛租金係永達公司之業務拓展費用，並
      非原告配偶之薪資所得云云，惟依原處分卷附永達公司「
      公務車輛租賃作業流程」第3款規定：「業務同仁與租賃
      車商確認價位無誤後，自行將保證金款項，匯入公司指定
      帳戶，並填寫公司帳戶存款報告單。」可知，前開車輛保
      證金實質上係由原告配偶出資而非永達公司負擔。又永達
      公司「公務車輛租賃作業流程」第4款及第5款規定：「保
      證金匯入指定帳戶後，通知租賃車商進行簽約（公務車輛
      申請暨扣薪同意書及公務車輛租賃附屬契約）及對保等相
      關事宜。」及「租賃車商檢附『公務車輛申請暨扣薪同意
      書』及第3款之『公司帳戶存款報告單』向總公司財務部
      申請保證金之支付。」且永達公司財務部經理李忠約於台
      北地檢署偵查中到庭證稱：「業務拓展費由員工檢具單據
      向公司申報後才發放，薪資則直接發放」等語（參閱本院
      卷附該署96年度偵字第2347號不起訴處分書）及永達公司
      「車輛使用辦法」第9條規定：「因使用公務租賃車輛所
      衍生之油料、修繕或保養等費用，得由保管人檢具合於營
      業稅法之單據報銷『業務發展費用』。」可知，永達公司
      「業務拓（發）展費」係由員工檢具單據向永達公司申請
      ，始由該公司發放與員工。則倘系爭車輛租金支出確實為
      永達公司之業務拓展費用，何以獨有系爭車輛租金支出係
      採「由永達公司先支付車商，再由員工之酬庸內扣除」之
      方式核銷，與其他業務拓展費採「由員工檢具單據向永達
      公司申請後，永達公司再發放予員工」之核銷方式迥異？
      原告均難自圓其說。是原告訴稱：永達公司係將業務拓展
      費（車輛租金）併同薪資發放，再將該公司先行墊付之業
      務拓展費（車輛租金）從發放予原告配偶之傭酬內扣除云
      云，尚難採取。
（五）次查，系爭租賃車係由員工自行洽詢車商於確認車種、車
      價及分期付款期數後，將保證金款項（車價20%或30%等）
      ，匯入公司指定帳戶，車商再檢附相關文件，向永達公司
      申請保證金及每月租金給付，有該公司公務車輛使用辦法
      、公務車輛租賃作業流程及員工還款同意書可稽。且永達
      公司支付員工車輛費用，係列在「營業費用－租金支出」
      科目項下，既然每期租金支出金額係由員工自行洽詢車商
      於確認車種、車價及分期付款期數，在員工簽立還款同意
      書及公務車輛租賃附屬契約書當下即確定，公司如認其車
      輛租金非員工之薪資，則又何以將租賃期間每月之租金併
      同薪資發放，再每月由員工薪資項目扣款，顯有違常情。
      綜上以觀，系爭車輛係由原告配偶自行與車商確認車種、
      車價及分期付款期數後，再由原告配偶、出租車輛公司共
      同簽訂租賃契約，車輛保證金係由原告配偶支付，原告配
      偶在完成扣薪同意書後，永達公司按月從原告配偶薪資中
      扣取租金，並由原告配偶實際使用及保管系爭車輛。系爭
      租賃合約承租人之違約風險顯然已完全由原告配偶所負擔
      ，永達公司雖形式上列名租賃契約之承租人，惟並未承擔
      任何承租人違約風險；且系爭車輛實際係由原告配偶支付
      租金，由原告配偶使用收益，自租賃之效力觀察出租人及
      原告配偶之權利義務內容，原告配偶負有租金支付義務、
      租賃物保管義務及租賃債務擔保義務，原告配偶雖於租賃
      契約列名保管人，實質上為系爭車輛之承租人，永達公司
      僅係租賃契約名義上之承租人，實際並未承租系爭車輛，
      堪以憑認。況原告亦未能證明系爭車輛租金為永達公司經
      營本業及附屬業務有關之費用。從而，被告認定系爭車輛
      租金，並非供永達公司經營本業及附屬業務所使用，揆諸
      首揭營業費用認列之相關規定及說明，系爭車輛租金支出
      自不能認係永達公司之營業費用，乃依實質課稅原則，核
      認本件永達公司藉租賃車輛之名義，以租金支出名義扣取
      原告配偶之薪資147,500元，實質上係原告配偶之薪資所
      得，核無不合。又本件被告係依證據實質認定，並無違最
      高行政法院61年判字第70號判例意旨。再者，原告配偶所
      得亦已按月付租金及扣薪時實現，被告認定為薪資所得亦
      無違最高行政法院93年度判字第966號判決意旨。此外，
      原告配偶是項所得非擬制收入，與原告所舉財政部關於靠
      行制度之相關函釋即67年3月25日台財稅第31997號函、71
      年12月10日台財稅第38935號函、74年6月21日台財稅第17
      954號函、76年3月2日台財稅第7576785號函、79年4月3日
      台財稅第790021143號函、84年7月20日台財稅第8416363
      79號函及最高行政法院97年度判字第34號判決事實，非全
      然相同，尚難比附援引。
（六）按行政罰法第26條規定，一行為同時觸犯刑事法律及違反
      行政法上義務規定，如經不起訴處分者，得依違反行政法
      上義務規定裁處之。查台北市調查處以永達公司負責人吳
      文永涉犯稅捐稽徵法第41條、第43條第1項及商業會計法
      第71條第5款規定移送偵查，雖經台北地檢署檢察官以96
      年度偵字第2347號不起訴處分確定，該不起訴處分書認定
      永達公司自92至95年期間，公司員工使用公務租賃車輛，
      僅有余葡月、李峰寶、陳玉英、陳玉真及田敏薰等5人於
      承租期滿後買回車輛，比例極低。惟查，永達公司92至95
      年間員工依公務車輛使用辦法申請汽車租賃368輛中，扣
      除未到期車輛35輛後，計有269輛係由員工本人或關係人
      （配偶、父母、兄弟、姊妹、配偶親戚等）買回，其比例
      占已到期車輛高達80.78%，有被告參酌台北市國稅局編製
      之永達公司92至95年間員工租車到期移轉統計表彙整資料
      可考。且永達公司負責人吳文永於92年至95年度因未依行
      為時所得稅法第88條規定扣繳公司員工此部分薪資所得之
      稅款，違反同法第114條第1款規定，經台北市國稅局核定
      補繳應扣未扣之稅款並裁處罰鍰等情，亦有台北市國稅局
      98年7月27日財北國稅法二字第0980215722號復查決定書
      及財政部98年12月8日台財訴字第09800509490號訴願決定
      書等附於本院卷足稽。是吳文永涉犯稅捐稽徵法刑事部分
      雖經檢察官為不起訴處分確定，惟其違反行政法部分，仍
      經稅捐稽徵機關依所得稅法規定予以補稅並裁罰，且該不
      起訴處分書係認定訴外人吳文永違反稅捐稽徵法事件，尚
      無幫助逃漏稅捐等犯行而予以不起訴處分，與本件系爭事
      實查證結果應歸課原告配偶薪資所得之認定尚屬有間，為
      不同構成要件事實，依最高行政法院75年判字第309號判
      例意旨，行政處分本應依查得之事實認定，不受刑事判決
      之拘束，是本件不受台北地檢署96年度偵字第2347號不起
      訴處分認定事實之拘束，此並無違最高行政法院32年判字
      第18號判例及89年度判字第699號判決要旨。
（七）原告又主張：台北市國稅局曾以96年6月5日財北國稅審二
      字第0960201843號函復台北地檢署以：「．．．3、前揭
      財政部95年函釋規定，保險公司之保險業務員為所屬公司
      招攬保險業務而發生之必要費用，可由保險公司依查核準
      則有關規定依其費用性質檢據核實列報。．．．4、保險
      經紀公司之員工，．．．如係以公司名義租賃車輛，其分
      期給付車商之租金（不含保證金），得依查核準則第74條
      第3款第2目之5規定認屬為交通費，依首揭財政部95年函
      釋規定，應由保險經紀公司檢據核實列報，尚不宜約定由
      保險業務員自行吸收或負擔。至員工如以員工自己名義租
      購車輛，則該扣付款應視為員工基於僱傭關係而取得之各
      種補助費或給與，故保險經紀公司應以薪資支出列支，並
      依法併同員工薪資所得依率扣繳稅款。」等語，爭執系爭
      車輛租金不應屬保險業務員之薪資所得云云。惟查，財政
      部95年函釋係指因招攬保險業務而發生之文具用品費等支
      出，並無租金支出項目，且該函釋內容限於招攬保險業務
      而生之費用而言。另前揭台北市國稅局96年6月5日財北國
      稅審二字第0960201843號函復以「另該員工如係以公司名
      義租賃車輛，其分期給付車商之租金（不含保證金），得
      依查核準則第74條第3款第2目之5規定認屬為交通費，依
      首揭財政部95年函釋規定，應由保險經紀公司檢據核實列
      報，尚不宜約定由保險業務員自行吸收或負擔。」係謂保
      險公司約定由業務員自行吸收之約定不適宜，惟本件既實
      際由原告配偶自行吸收，自仍應實質認定租金之分擔情形
      ，而予定性為薪資所得。此外，該函復又謂「‧‧‧員工
      如以員工自己名義租購車輛，則該扣付款應視為員工基於
      僱傭關係而取得之各種補助費或給與，故保險經紀公司應
      以薪資支出列支，並依法併同員工薪資所得依率扣繳稅款
      。」亦認如員工自己租、購車輛所扣付款，為薪資支出。
      本件每月之租金既併同薪資發放，再每月由原告配偶薪資
      項目扣款，永達公司僅形式名義人，實質承租人確為原告
      配偶，其名實不符，自難逕以前揭財政部95年函釋及台北
      市國稅局96年函文為有利原告之認定。
（八）又「．．．營業人租用汽車載運員工上下班，係屬購買供
      本業或附屬業務使用之勞務，其有關之進項稅額，除依上
      開規定不得扣抵外，應准予扣抵。」固經財政部79年7月4
      日台財稅第790178955號函釋在案，惟上開函釋係以營業
      人因業務需要而租用汽車，供本業或附屬業務使用之勞務
      為要件，本件永達公司僅係名義上之承租人，實際係由原
      告配偶租賃及使用車輛，並非永達公司租賃車輛供原告配
      偶使用，而係原告配偶私人支出供私人使用，即難認係永
      達公司租賃車輛供本業或附屬業務使用，自無上開函釋適
      用之餘地。
（九）另按稅捐機關在核課期間內，若另發現有應徵之稅捐時，
      依稅捐稽徵法第21條之明文規定，稅捐稽徵機關本得依法
      予以補行課徵，不受原處分之拘束。而稅捐稽徵法第21條
      第2項所謂另發現應徵之稅捐，只須其事實不在行政救濟
      裁量範圍內者均屬之，最高行政法院58年判字第31號判例
      及92年度5月份庭長法官聯席會議決議足資參照。是被告
      於核課期間內，依台北市調查處及台北市國稅局通報及查
      得資料之新事實，查獲原告漏報其配偶取自永達公司薪資
      所得147,500元，予以補徵，核與稅捐稽徵法第21條規定
      ，尚無違誤。
五、綜上所述，原告起訴論旨，並非可採。被告以原告漏報其配
    偶取自永達公司薪資所得，據以核定補徵稅額，核無違誤，
    復查及訴願決定遞予維持，亦無不合。原告徒執前詞，訴請
    撤銷，為無理由，應予駁回。又本件事證已臻明確，兩造其
    餘攻擊防禦方法，均核與本件判決結果不生影響，爰不一一
    論述，附此敘明。另本件係適用簡易訴訟程序，爰不經言詞
    辯論逕為判決。
六、據上論結，本件原告之訴為無理由，依行政訴訟法第233條
    第1項、第236條、第98條第1項前段，判決如主文。
中    華    民    國    99    年    4      月    30   日
                  高雄高等行政法院第一庭
                                  法  官   呂 佳 徵
以上正本係照原本作成。
如不服本判決，應於送達後20日內，向本院提出上訴狀並表明上
訴理由，如於本判決宣示後送達前提起上訴者，應於判決送達後
20日內補提上訴理由書（須按他造當事人人數附繕本）。
中    華    民    國    99    年    4      月    30   日

                                  書記官   李 建 霆
附註：
行政訴訟法第235條（第1項、第2項）：
對於適用簡易程序之裁判提起上訴或抗告，須經最高行政法院之
許可。
前項許可，以訴訟事件所涉及之法律見解具有原則性者為限。

司法院資訊處製作；財團法人民間司法改革基金會備份。
